臺灣彰化地方法院刑事判決
110年度訴字第1121號
公  訴  人  臺灣彰化地方檢察署檢察官   
被      告  謝文二




選任辯護人  張仕融律師(法扶律師)          
上列被告因違反毒品危害防制條例案件，經檢察官提起公訴（11
0年度偵字第13433號），本院判決如下：
    主  文
甲○○犯如附表一、二所示之罪，各處如附表一、二主文欄所示之
刑（含主刑及沒收）。應執行有期徒刑捌年貳月。
    事  實
一、海洛因、甲基安非他命係毒品危害防制條例列管之第一、二
    級毒品，依法均不得持有、販賣、轉讓。甲○○明知海洛因、
    甲基安非他命均不得持有、販賣，竟仍分別基於販賣第一級
    毒品海洛因以營利（附表一部分）、販賣第二級毒品甲基安
    非他命以營利（附表二部分）之個別犯意，分別為附表一、
    二所示之犯行。
二、案經彰化縣警察局鹿港分局報告臺灣彰化地方檢察署檢察官
    偵查起訴。 
    理  由
一、以下引用之供述證據及非供述證據，檢察官、被告甲○○及其
    辯護人於本院審理時，均未爭執證據能力，且本院審酌各該
    證據均非屬違法取得之證據，復經本院於審判期日就該等證
    據進行調查、辯論，是以依法均得作為證據使用。
二、得心證之理由：
  ㈠上揭犯罪事實，有如附表一、二證據欄所載之證據可佐，並
    有本院搜索票、彰化縣警察局鹿港分局搜索扣押筆錄、扣押
    物品目錄表、扣押物品照片附卷可稽，並有扣案三星廠牌手
    機（含0000000000號SIM卡1張）1支可佐。
  ㈡被告本案販賣甲基安非他命之犯行，被告及各該證人雖於警
    詢或偵查中稱被告所販賣之物為安非他命等語。惟目前國內
    緝獲之白色結晶或粉末狀安非他命類毒品，其成分多為甲基
    安非他命（行政院衛生署管制藥品管理局民國93年11月2日
    管檢字第093000010499號函參照）。從而，依據國內查獲安
    非他命類毒品之現況觀之，足認被告本案販賣之第二級毒品
    應均為甲基安非他命。
  ㈢就附表二所示販賣第二級毒品犯行，被告自承：其販賣甲基
    安非他命，可以賺自己施用，就是從中扣一些起來自己施用
    等語（見本院卷第61、307頁）。是被告本案各次販賣甲基
    安非他命犯行，均可從中獲取利益乙節甚明，是其主觀上就
    本案各次販賣第二級毒品犯行均有營利之意圖，至堪認定。
  ㈣就附表一所示販賣第一級毒品犯行，檢察官起訴書雖主張被
    告係與綽號「永誠」之人共同販賣第一級毒品，惟此業經被
    告於本院準備程序與審理時否認，並供稱：我是向「林家誠
    」（音同）女兒的男朋友「吳耀明」（音同）購買海洛因，
    當時因為不知道「吳耀明」的名字，才講是跟「永誠」拿海
    洛因等語（見偵卷第69頁、本院卷第57、305、306頁）；又
    於本院審理中供稱：我沒有施用海洛因，我是利用幫朋友買
    海洛因時向「吳耀明」要甲基安非他命施用，「吳耀明」會
    給我吸食1、2口，但這不是我跟「吳耀明」約定好的條件，
    是我買海洛因時就會叫他讓我吸食，他有時就會讓我吸食1
    、2口，但不是每次都有等語（見本院卷第306頁）。是既無
    其他證據資料證明被告與「吳耀明」有共同販賣毒品之犯意
    聯絡與行為分擔，應僅仍認定其係單獨為附表一所示販賣第
    一級毒品之犯行。
  ㈤至被告雖辯稱其無販賣第一級毒品之意，僅是幫朋友購買云
    云，其辯護人亦為其辯護稱：被告應僅構成幫助施用第一級
    毒品罪等語。惟查：①被告於偵查及本院審理中均供承有附
    表一所示犯罪事實欄所示收取金錢與交付海洛因之行為、②
    被告於偵查時供稱其會幫甲○○、乙○○購買海洛因，是因為可
    以向「永誠」討安非他命吃等語（見偵卷第69頁）、又於本
    院審理中供稱如上㈣所述。是可認被告本案各次販賣海洛因
    犯行，均可從中獲取利益乙節甚明，從而，其主觀上就本案
    各次販賣第一級毒品犯行均有營利之意圖，亦堪認定。
  ㈥綜上所述，足認被告前揭不利於己之自白均與事實相符，應
    堪採信。本案事證明確，被告如附表一、二所示之犯行，均
    可認定，皆應予論罪科刑。
三、論罪科刑：
  ㈠核被告甲○○所為如附表一所示，均係犯毒品危害防制條例第4
    條第1項之販賣第一級毒品罪；如附表二所示，均係犯毒品
    危害防制條例第4條第2項之販賣第二級毒品罪。被告各次持
    有第一級毒品海洛因或第二級毒品甲基安非他命之低度行為
    ，各為其販賣之高度行為所吸收，均不另論罪。
  ㈡被告所犯如附表一所示販賣第一級毒品罪3罪、如附表二所示
    販賣第二級毒品罪3罪，共6罪間，犯意各別，行為互殊，應
    予分論併罰。
  ㈢按犯第4條至第8條之罪於偵查及歷次審判中均自白者，減輕
    其刑，毒品危害防制條例第17條第2項定有明文。此所謂「
    自白」，係指對自己之犯罪事實全部或主要部分為肯定供述
    之意，而販賣毒品之犯罪事實主要部分應包括①交付毒品、②
    約定收取對價及③意圖利用該等收取金錢、交付毒品之行為
    獲取利益之事實。倘若被告就該等事實已為肯定之供述，即
    便辯稱其認為只是幫他人購買毒品、只是幫他人販賣毒品、
    其沒有營利意圖等語，亦僅是對於各該行為所構成之法律評
    價為辯解，尚不影響其對犯罪事實主要部分自白之認定。查
    被告對於附表二所示販賣第二級毒品之犯罪事實，於偵查及
    歷次審判中均自白犯罪；對於附表一所示販賣第一級毒品犯
    行，於偵查及歷次審判中均承認如附表一所載收取金錢與交
    付海洛因之事實，亦承認因為可以利用為甲○○、乙○○向「吳
    耀明」（偵查中稱「永誠」）購買海洛因機會，向「吳耀明
    」討要甲基安非他命施用或以較便宜價格購得甲基安非他命
    ，所以才會幫渠等購買海洛因等情（見偵卷第69頁、本院卷
    第58、59、115、306頁），是被告雖辯稱其只是幫朋友購買
    海洛因，沒有販賣第一級毒品之意思等語，但其對於收取價
    金、交付毒品及利用該交易獲得甲基安非他命施用之利益的
    事實均已承認，依前開說明，應認其就販賣第一級毒品犯行
    之主要部分已為自白。是被告本案販賣第一、二級毒品罪，
    均應依毒品危害防制條例第17條第2 項規定減輕其刑。
  ㈣按販賣第一級毒品罪之法定刑為死刑或無期徒刑，罪刑極重
    ，然同為販賣毒品之人，其原因動機不一，犯罪情節未必盡
    同，或有大盤毒梟者，亦有中、小盤之分，其販賣行為所造
    成危害社會之程度自屬有異，法律科處此類犯罪，所設之法
    定最低本刑相同，可謂綦重，為達懲儆被告，倘處以適度有
    期徒刑即可達防衛社會目的者，自非不可依客觀之犯行與主
    觀之惡性，考量其情狀是否有可憫恕之處，適用刑法第59條
    之規定酌量減輕其刑，期使個案裁判之量刑，能斟酌至當，
    符合比例原則，慎刑矜恤，實現刑罰權之分配正義。考量本
    案被告販賣第一級毒品海洛因之情節，販賣對象僅2人、次
    數僅3 次，販賣所得合計僅1,500 元，較諸長期以販毒營生
    之集團或大盤毒梟而言，顯屬小額之零星買賣，對社會治安
    之危害，自非達罪無可赦之嚴重程度，而販賣第一級毒品罪
    之最輕本刑為無期徒刑，如不論其情節輕重，遽處以上開刑
    度，自屬情輕法重，過於嚴苛，足以引起一般人之同情，是
    其犯罪情狀，顯有可憫恕之情況，爰就被告所犯販賣第一級
    毒品罪，均依刑法第59條之規定減輕其刑並遞減之。
  ㈤爰以行為人之責任為基礎，審酌海洛因、甲基安非他命均具
    有高度成癮性，戒癮不易，其販賣與轉讓行為危害社會治安
    與國人身心健康至鉅，為國法所厲禁，被告漠視法令禁制，
    恣意販賣、轉讓海洛因、甲基安非他命，戕害他人健康，欠
    缺守法觀念，應予非難；並斟酌被告販賣之次數不多、販毒
    之金額不高，以及被告販毒可賺取供己施用毒品之獲利情形
    ；另考量被告前另有妨害自由、過失傷害、違反懲治盜匪條
    例、傷害、竊盜、偽證、公共危險及施用毒品等前科，有臺
    灣高等法院被告前案紀錄表在卷可參，素行不佳，仍再犯本
    案犯行，足見其守法觀念淡薄；惟念及被告於犯後尚能坦承
    犯行之態度；暨其自述學歷為國中肄業之智識程度，之前從
    事賣菜工作，未婚，有3個未成年小孩由其與同居人共同扶
    養等生活及經濟狀況（見本院卷第310頁）等一切情狀，各
    量處如附表一、二主文欄所示之刑，並考量被告本案犯罪期
    間、販賣毒品次數及實際獲利狀況等情，定其應執行之刑如
    主文所示。
  ㈥沒收：
  ⒈被告所犯如附表一、二所示各次販賣毒品罪，實際所得現金
    分別如附表一、二所示，均未扣案，應依刑法第38條之1 第
    1 項前段、第3 項規定，分別就各該次犯行之各次犯罪所得
    宣告沒收之，並於全部或一部不能沒收或不宜執行沒收時，
    追徵其價額。
  ⒉扣案之三星廠牌手機1支（含門號0000000000號SIM 卡1 張）
    ，係被告所有、供其為如附表一及附表二編號1、2所示販賣
    第一級、第二級毒品犯行聯絡所用之物乙節，業經被告供述
    明確（見本院卷第303頁），應依毒品危害防制條例第19條
    第1項規定，於被告所犯各該次犯行項下宣告沒收。
  ⒊至於其他扣案物，被告供稱僅係供其施用毒品使用之物，本
    院審酌各該扣案物確實常見於施用毒品時使用之情，認被告
    所述應可採信，該等扣案物既與本案犯行無關，自不得於本
    案併予宣告沒收。
  ⒋末按「沒收」為獨立於刑法及保安處分以外之法律效果，且
    宣告多數沒收情形，應併執行之，無庸再依刑法第51條數罪
    併罰定執行刑之規定定刑，此觀諸刑法第40條之2第1項規定
    、第51條已刪除原第9款沒收之規定，及修法理由甚明。是
    本案所宣告之多數沒收，自應由執行檢察官逕適用新修正刑
    法第40條之2第1項之規定，併執行之，附此敘明。
據上論斷，應依刑事訴訟法第299條第1項前段，毒品危害防制條
例第4條第1項、第2項、第17條第2項、第19條第1項，刑法第11
條、第59條、第51條第5款、第38條之1第1項、第3項，判決如主
文。
本案經檢察官陳鼎文提起公訴，檢察官陳靚蓉到庭執行職務。  
中　　華　　民　　國　　111 　年　　5 　　月　　 5　　日
                  刑事第六庭    審判長法  官  吳永梁
                                      法  官  呂美玲
                                      法  官  張琇涵
以上正本證明與原本無異。
如不服本判決應於收受判決後20日內向本院提出上訴書狀，並應
敘述具體理由；其未敘述上訴理由者，應於上訴期間屆滿後20日
內向本院補提理由書（均須按他造當事人之人數附繕本）「切勿
逕送上級法院」。
中　　華　　民　　國　　111 　年　　5 　　月　　5 　　日
                                書記官  黃碧珊
附表一（民國/新臺幣）
編號                犯罪事實 證據 主文  1 甲○○於110年9月27日10時23分25秒許，以持用門號0000000000號行動電話與甲○○所使用門號0000000000號行動電話聯絡後，雙方在甲○○位於彰化縣○○鎮○○路0段000號住○○○○○○○路0段000號旁巷子）見面並確認甲○○購買第一級毒品海洛因事宜，甲○○並當場交付現金500元予甲○○。甲○○於取得上開現金後，即前往不詳地點向綽號「吳耀明」之藥頭購買第一級毒品海洛因，並向「吳耀明」索討少量第二級毒品甲基安非他命施用。甲○○再於同日18時2分27秒許，以同上方式與甲○○聯絡後不久，在同上地點，甲○○交付價值500元之第一級毒品海洛因1包予甲○○而完成交易。 ①被告甲○○之供述（見警卷第5至28頁、110偵13433號卷第65至71、165至168頁、本院卷第53至61、109至120、304至307頁） ②證人甲○○之證述（見警卷第29至36頁、110偵13433號卷第21至27頁、本院卷第294至300頁） ③指認犯罪嫌疑人紀錄表（見警卷第65至68頁） ④通聯調閱查詢單（見警卷第96、128頁） ⑤本院通訊監察書及通訊監察譯文（見警卷第97至122頁、本院卷第215至250頁） ⑥路口監視器畫面影像截圖（見警卷第129頁） 甲○○販賣第一級毒品，處有期徒刑柒年柒月。 扣案之三星廠牌行動電話（含0000000000號SIM卡壹張）壹支沒收；未扣案之犯罪所得新臺幣伍佰元沒收，如全部或一部不能沒收或不宜執行沒收時，追徵其價額。   2 乙○○於110年9月9日8時44分35秒、8時51分39秒、8時58分58秒許，以持用門號0000000000號行動電話與甲○○所使用門號0000000000號行動電話聯絡後，於同日9時許，雙方在甲○○位於彰化縣○○鎮○○路0段000號住處附近樹林見面並確認乙○○購買第一級毒品海洛因事宜，乙○○並當場交付現金500元予甲○○。甲○○於取得上開現金後，隨即前往不詳地點向綽號「吳耀明」之藥頭購買第一級毒品海洛因，並向「吳耀明」索討少量之第二級毒品甲基安非他命施用。甲○○於取得第一級毒品海洛因後，返回同上地點，並交付價值500元之第一級毒品海洛因1包予乙○○而完成交易。 ①被告甲○○之供述（見警卷第5至28頁、110偵13433號卷第65至71、165至168頁、本院卷第53至61、109至120、304至307頁） ②證人乙○○之證述（見警卷第37至49頁、110偵13433號卷第33至41頁、本院卷第208至294頁） ③指認犯罪嫌疑人紀錄表（見警卷第69至72頁） ④通聯調閱查詢單（見警卷第96、141至142頁） ⑤本院通訊監察書及通訊監察譯文（見警卷第97至122、136至140頁、本院卷第215至250頁） ⑥購毒地點照片（見110偵13433號卷第11頁） 甲○○販賣第一級毒品，處有期徒刑柒年柒月。 扣案之三星廠牌行動電話（含0000000000號SIM卡壹張）壹支沒收；未扣案之犯罪所得新臺幣伍佰元沒收，如全部或一部不能沒收或不宜執行沒收時，追徵其價額。   3 乙○○於110年9月27日10時9分23秒許，以持用門號0000000000號行動電話與甲○○所使用門號0000000000號行動電話聯絡後不久，雙方在甲○○位於彰化縣○○鎮○○路0段000號住處見面並確認乙○○購買第一級毒品海洛因事宜，乙○○並當場交付現金500元予甲○○。甲○○於取得上開現金後，隨即前往不詳地點向綽號「吳耀明」之藥頭購買第一級毒品海洛因，並向「吳耀明」索討少量之第二級毒品甲基安非他命施用。甲○○於取得第一級毒品海洛因後，返回同上地點，並交付價值500元之第一級毒品海洛因1包予乙○○而完成交易。 ①被告甲○○之供述（見警卷第5至28頁、110偵13433號卷第65至71、165至168頁、本院卷第53至61、109至120、304至307頁） ②證人乙○○之證述（見警卷第37至49頁、110偵13433號卷第33至41頁、本院卷第282至294頁） ③指認犯罪嫌疑人紀錄表（見警卷第69至72頁） ④通聯調閱查詢單（見警卷第96、141至142頁） ⑤本院通訊監察書及通訊監察譯文（見警卷第97至122、136至140頁、本院卷第215至250頁） ⑥購毒地點照片（見110偵13433號卷第11頁） 甲○○販賣第一級毒品，處有期徒刑柒年柒月。 扣案之三星廠牌行動電話（含0000000000號SIM卡壹張）壹支沒收；未扣案之犯罪所得新臺幣伍佰元沒收，如全部或一部不能沒收或不宜執行沒收時，追徵其價額。 
附表二（民國/新臺幣）
編號 犯罪事實 證據 主文   1 洪佳安於110年10月3日23時48分37秒許，以持用0000000000號行動電話與甲○○所使用門號0000000000號行動電話聯絡後，於同日23時54分許，洪佳安騎乘車號000-000號普通重型機車前往甲○○位於彰化縣○○鎮○○路0段000號住處與甲○○見面，由甲○○以500元之價格販賣第二級毒品甲基安非他命1包予洪佳安，並當場收取500元。 ①被告甲○○之供述（見警卷第5至28頁、110偵13433號卷第65至71、165至168頁、本院卷第53至61、109至120、304至307頁） ②證人洪佳安之證述（見警卷第50至57頁、110偵13433號卷第45至51頁） ③指認犯罪嫌疑人紀錄表（見警卷第73至76頁） ④通聯調閱查詢單（見警卷第96、158頁） ⑤本院通訊監察書及通訊監察譯文（見警卷第97至122頁、本院卷第215至250頁） ⑥洪佳安指認謝文安住處地圖及街景資料（見警卷第157頁） 甲○○販賣第二級毒品，處有期徒刑伍年貳月。 扣案之三星廠牌行動電話（含0000000000號SIM 卡壹張）壹支沒收；未扣案之犯罪所得新臺幣伍佰元沒收，如全部或一部不能沒收或不宜執行沒收時，追徵其價額。    2 蔡宜晉於110年9月12日14時23分10秒許，以持用0000000000號行動電話與甲○○所使用門號0000000000號行動電話聯絡後，於同日14時40分許，蔡宜晉駕駛車號0000-00號自用小客貨車前往甲○○位於彰化縣○○鎮○○路0段000號住處與甲○○見面，由甲○○以500元之價格販賣第二級毒品甲基安非他命1包予蔡宜晉，並當場收取500元。 ①被告甲○○之供述（見警卷第5至28頁、110偵13433號卷第65至71、165至168頁、本院卷第53至61、109至120、304至307頁） ②證人蔡宜晉之證述（見警卷第58至64頁、110偵13433號卷第55至61頁） ③指認犯罪嫌疑人紀錄表（見警卷第77至80頁） ④通聯調閱查詢單、電話查詢單（見警卷第96、177頁） ⑤本院通訊監察書及通訊監察譯文（見警卷第97至122、178頁、本院卷第215至250頁） 甲○○販賣第二級毒品，處有期徒刑伍年貳月。 扣案之三星廠牌行動電話（含0000000000號SIM 卡壹張）壹支沒收；未扣案之犯罪所得新臺幣伍佰元沒收，如全部或一部不能沒收或不宜執行沒收時，追徵其價額。    3 蔡宜晉於110年10月25日9時許，駕駛車號0000-00號自用小客貨車前往甲○○位於彰化縣○○鎮○○路0段000號住處與甲○○見面，由甲○○以500元之價格販賣第二級毒品甲基安非他命1包予蔡宜晉，並當場收取500元。 ①被告甲○○之供述（見警卷第5至28頁、110偵13433號卷第65至71、165至168頁、本院卷第53至61、109至120、304至307頁） ②證人蔡宜晉之證述（見警卷第58至64頁、110偵13433號卷第55至61頁） ③指認犯罪嫌疑人紀錄表（見警卷第77至80頁） 甲○○販賣第二級毒品，處有期徒刑伍年貳月。 未扣案之犯罪所得新臺幣伍佰元沒收，如全部或一部不能沒收或不宜執行沒收時，追徵其價額。  
附錄本案論罪科刑法條全文：
毒品危害防制條例第4條
製造、運輸、販賣第一級毒品者，處死刑或無期徒刑；處無期徒
刑者，得併科新臺幣3千萬元以下罰金。
製造、運輸、販賣第二級毒品者，處無期徒刑或10年以上有期徒
刑，得併科新臺幣1千5百萬元以下罰金。
製造、運輸、販賣第三級毒品者，處7年以上有期徒刑，得併科
新臺幣1千萬元以下罰金。
製造、運輸、販賣第四級毒品者，處5年以上12年以下有期徒刑
，得併科新臺幣5百萬元以下罰金。
製造、運輸、販賣專供製造或施用毒品之器具者，處1年以上7年
以下有期徒刑，得併科新臺幣1百50萬元以下罰金。
前五項之未遂犯罰之。